【裁判字號】    98,台上,2402
【裁判日期】    980430
【裁判案由】    常業詐欺
【裁判全文】
最高法院刑事判決            九十八年度台上字第二四０二號
上  訴  人  甲○○
                    號8樓之1
選任辯護人  陳益軒律師
上  訴  人  乙○○
                    2號3樓
            丙○○
                    之24
            丁○○
            戊○○
上列上訴人等因常業詐欺案件，不服台灣高等法院台中分院中華
民國九十七年七月二十九日第二審判決（九十七年度上訴字第八
一四號，起訴案號：台灣台中地方法院檢察署九十三年度偵字第
一八七七九號、九十三年度核退偵字第一八二號、九十四年度偵
字第一九三０、七六一五、九六四九、一０四八六號），提起上
訴，本院判決如下：
    主  文
上訴駁回。
    理  由
按刑事訴訟法第三百七十七條規定，上訴於第三審法院，非以判
決違背法令為理由，不得為之。是提起第三審上訴，應以原判決
違背法令為理由，係屬法定要件。如果上訴理由書狀並未依據卷
內訴訟資料，具體指摘原判決不適用何種法則或如何適用不當，
或所指摘原判決違法情事，顯與法律規定得為第三審上訴理由之
違法情形，不相適合時，均應認其上訴為違背法律上之程式，予
以駁回。本件原判決撤銷第一審關於上訴人乙○○、丙○○、丁
○○、戊○○、甲○○等五人部分之科刑判決，改判依修正前刑
法牽連犯關係從一重論處上訴人等共同常業詐欺取財罪刑（戊○
○累犯），已詳敘認定犯罪事實所憑之證據及其認定之理由，從
形式上觀察，並無任何違背法令之處。查共同正犯，在合同意思
範圍內，組成一共犯團體，各自分擔犯罪行為之一部，相互利用
他人之行為，以達其犯罪之目的者，團體中任何一人之行為，均
為共同正犯團體之行為，他共同正犯均須對於全部所發生之結果
，負共同責任，初無分別何一行為係何一共同正犯所實行之必要
。上訴人等與楊子儀、朱學正、賴怡誠、張慶弘、林哲倫、邱士
權、林明秋、陳世杰、王文鴻、陳宏忠（以上十人均經原審判處
罪刑確定）及賴義松（另案審理）均受蔡仁豪（另案判處罪刑確
定）之聘僱，分別以總經理、副總經理、協理、經理等職稱擔任
各分店之店長，以開設指油壓按摩之護膚美容店為掩飾，為如原
判決事實欄二所載之常業詐欺、恐嚇取財、偽造變造私文書、以
不正方法利用自動付款設備取財、強制、妨害風化等犯行，既為
原判決所確認之事實，則原判決認其等與蔡仁豪及楊子儀等人間
有犯意聯絡及行為分擔，論以共同正犯，即無違誤。而刑之量定
，係實體法上賦予法院得為自由裁量之事項，倘其未有逾越法律
所規定之範圍，或濫用其權限，即不得任意指摘為違法。原判決
於量刑時，已以行為人之責任為基礎，審酌上訴人等之品行、參
與本件犯罪集團之時間及擔任店長時間之長短、所得多寡，並以
其等利用不正當之手段獲取他人財物，犯罪之動機、目的均非良
善，對於社會治安及善良風氣之影響甚鉅，惟於審理時均坦承犯
行，丙○○、甲○○並已陸續賠償部分被害人之損失，犯罪後態
度尚稱良好等一切情狀，就戊○○累犯部分加重其刑，並依刑法
第五十八條之規定，審酌上訴人等之資力及犯罪所得之利益，在
所得利益範圍內酌量加重所得較高之乙○○、丁○○之罰金刑後
，分別量處乙○○有期徒刑三年四月，併科罰金新台幣（下同）
一百五十萬元；丁○○有期徒刑三年，併科罰金八十萬元；戊○
○有期徒刑二年三月；丙○○、甲○○均有期徒刑二年；並以丙
○○、甲○○犯後積極尋求與被害人和解，足見其二人確已知所
悔悟，到庭之被害人並表示願予原宥不究，認其二人當知警惕，
無虞再犯，所宣告之刑以暫不執行為適當，乃併宣告緩刑五年，
並參酌其二人之犯罪所得，命各向公庫支付一百萬元。核屬事實
審法院就個案量刑裁酌之職權行使，不能任意指為違法。又裁判
上一罪，如其中一部分為中華民國九十六年罪犯減刑條例第三條
第一項所定不予減刑之罪，且經宣告逾有期徒刑一年六月之刑者
，則其據以處罰之他罪雖非同條列舉之罪名，亦不應予以減刑。
本件上訴人等除據以處罰之常業詐欺罪名外，尚牽連犯刑法第三
百四十六條之恐嚇取財罪，且宣告刑均逾有期徒刑一年六月，依
中華民國九十六年罪犯減刑條例第三條第一項第十五款規定，即
不得減刑，原判決未予減刑，並無違法。上訴意旨，對於原判決
究竟如何違背法令，並未依據卷內資料為具體指摘，徒憑己意，
或稱係美容師或分店店長為求個人利益或業績而不擇手段，不應
共同承擔，或謂其個人犯罪所得非如原判決所認定之數額云云，
而為事實之爭辯，並對原審採證用法及量刑之職權行使，任意爭
執，難謂已符合首揭法定上訴要件，其等就常業詐欺、偽造文書
及妨害風化部分之上訴違背法律上之程式，均應予駁回。至其等
另牽連犯之強制罪、恐嚇危害安全罪、利用自動付款設備詐財罪
、恐嚇取財罪等部分，分屬刑事訴訟法第三百七十六條第一款、
第六款所列不得上訴於第三審法院之案件，得上訴部分既經程序
駁回，本院自無從依審判不可分原則併予審理，此部分之上訴自
非合法，應併予駁回。
據上論結，應依刑事訴訟法第三百九十五條前段，判決如主文。
中    華    民    國  九十八  年    四    月   三十   日
                      最高法院刑事第十一庭
                          審判長法官  石  木  欽
                                法官  洪  佳  濱
                                法官  韓  金  秀
                                法官  呂  丹  玉
                                法官  段  景  榕
      本件正本證明與原本無異
                                      書  記  官
中    華    民    國  九十八  年    五    月    四    日
                                                Ａ


司法院資訊處製作；財團法人民間司法改革基金會備份。
